臺灣高等法院刑事判決　　　　　　　　　　　　　　九十年度上訴字第三四三五號
　　上　訴　人　臺灣臺北地方法院檢察署檢察官
　　被　　　告　乙○○
右上訴人因被告違反槍砲彈藥刀械管制條例案件，不服臺灣台北地方法院九十年度訴
緝字第八二號，中華民國九十年九月十三日第一審判決（起訴案號：臺灣台北地方法
院檢察署八十五年度偵字第八九五五號）提起上訴，本院判決如左：
    主  文
上訴駁回。
    理  由
一、公訴意旨略以：被告乙○○（起訴書誤載為于毓鈴）於民國八十五年四月十六日
    十四時二十分許，持有蝴蝶刀一支在台北市信義區○○○路○段五五三巷二十三
    弄二十七號六樓甲○○住處，為警當場查獲，並扣押蝴蝶刀乙把（在廚房查獲）
    ，因認被告涉有修正前槍砲彈藥刀械管制條例第十二條第三項之未經許可無故持
    有刀械罪嫌（修正後係槍砲彈藥刀械管制條例第十四條第三項）云云。
二、按犯罪事實應依證據認定之，無證據不得推定其犯罪事實，刑事訴訟法第一百五
    十四條定有明文。復按刑事訴訟法上所謂認定犯罪事實之證據，係指足以認定被
    告確有犯罪行為之積極證據而言，該項證據自須適合於被告犯罪事實之認定者，
    始得採為斷罪資料；又事實之認定，應憑證據，如未能發現相當證據，或證據不
    足以證明，自不能以推測或擬制之方法，以為裁判基礎；又認定犯罪事實，所憑
    之證據，雖不以直接證據為限，間接證據亦包括在內，然無論直接或間接證據，
    其為訴訟上之證明，須於通常一般之人均不致於有所懷疑，而得確信其為真實之
    程度者，始得據之為有罪之認定，倘其證明尚未達到此一程度，而有合理性懷疑
    之存在時，即無從為有罪之認定；最高法院二十九年上字第三一○五號、四十年
    台上字第八六號、七十六年台上字第四九八六號分別著有判例可資參照。
三、訊據被告乙○○堅決否認涉有右揭犯行，辯稱：扣案之蝴蝶刀不是伊的，警方查
    獲當天伊不在場，也不住在查獲地點，是伊堂哥甲○○住在該處被查獲後，叫伊
    承認是伊的，說是女孩子沒有關係，故寫答辯狀給檢察官，實則該蝴蝶刀是伊在
    甲○○公司搬家時，伊幫忙打包將該刀裝箱搬至被查獲地點，伊當時並不知道該
    刀是蝴蝶刀，原先該刀放在甲○○辦公室抽屜內，搬家後仍放在甲○○辦公室抽
    屜內，不知該刀後來為何在甲○○廚房抽屜內被查獲，伊沒有使用過，伊是女孩
    子，要那把刀沒有用，如果純粹是為了切水果，買水果刀就好了等語。
四、公訴人認被告涉犯違反槍砲彈藥刀械管制條例罪嫌無非以被告就其持有前開刀械
    已供認不諱，並有內政部警政署八十五年五月二十九日八五警保字第四三一五七
    號函一紙、扣案之蝴蝶刀一把為其主要論據。
五、惟查：
（一）扣案之刀械於本案查獲時之八十五年四月間確為槍砲彈藥刀械管制條例公告查
      禁之蝴蝶刀，固有扣案之蝴蝶刀（見八十五年度偵字第八九五五號卷第九十七
      頁）及內政部警政署八十五年五月二十九日八五警署保字第四三一五七號函（
      見前揭偵卷第一○五頁）在卷可稽；惟本件之關鍵厥為該扣案之刀械係否被告
      所持有，關乎此，前述內政部警政署八十五年五月二十九日八五警署保字第四
      三一五七號函及扣案之蝴蝶刀一把均非適合之證明，先此敘明。
（二）按所謂持有，係指在實力支配管領之下而言，若只係把玩自不構成非法持有（
      最高法院七十九年台上字第二七七九號判決參照），是就被告究竟有無持有該
刀械，應就該刀械當時是否在被告實力支配管領之下為斷，而該刀械有無在被
      告實力支配管領之下，則應依該刀械係何人所有、所放置及查獲之處所、被告
      對放置及查獲該處所之支配管領力、有無甚或如何使用該刀械等客觀事實及被
      告主觀之犯意，綜合判斷被告對該刀械有無支配管領力。被告於檢察官偵查時
      ，固曾經由收發室（按本件被告於偵查中均未到庭，見起訴書第三頁）呈交檢
      察官答辯狀一紙（見前開偵卷第一三○頁至第一三一頁）。然依該答辯狀內容
      所示：「．．．有關蝴蝶刀乃因當初是我由台北市○○路三十巷五號之一偉德
      房屋仲介公司遷移時，在其打包物品的紙箱內所拿出，當初我本人也未知其叫
      蝴蝶刀，只是順手當臨時水果刀使用，用後就放置我堂哥甲○○先生家中廚房
      抽屜內（忠孝東路四段五五三巷二二弄二七號六樓）」等語，被告既未坦承該
      蝴蝶刀為其所有，甚且否認知悉該刀械為槍砲彈藥刀械管制條例公告查禁之蝴
      蝶刀，被告雖於該狀紙內坦承係其拿至被查獲處所並曾經使用，惟其同時稱係
      供作水果刀使用等語；另參以被告當時並未居住在該扣案刀械之忠孝東路四段
      五五三巷二二弄二七號六樓，該處實係由甲○○承租，而由林師源、孫政欽、
      李佳華居住在該處等情，業據證人甲○○、林師源、孫政欽分別於警訊、檢察
      官偵查中供述明確（見偵查卷第八頁、第五十三頁、第五十五頁）；是於法尚
      難認扣案之蝴蝶刀當時係在被告實力管領支配之下，是不足認被告已經對公訴
      人所指未經許可無故持有刀械之犯罪事實「坦認不諱」。公訴人此部分指被告
      就持有刀械之犯罪事實「坦認不諱」云云，尚有誤認。
（三）雖證人孫政欽於警方查獲該蝴蝶刀當日警訊時，固有謂該刀係被告所有等語（
      見偵卷第九頁背面）；於次日檢察官複訊時，證稱該刀是被告拿來的等語（見
      前開偵卷第五十七頁背面）。惟證人孫政欽嗣經原審訊問時則稱：「我不知道
      （蝴蝶刀）真正到底是誰的，但是當時是被告說要切水果拿回去的，是甲○○
      告訴我的．．」、「沒有（親眼看過乙○○《即被告》使用這把刀）」、「．
      ．乙○○拿刀子回來我沒有看到，是甲○○跟我說是乙○○與朱台生帶回來切
      水果用的，我不知道是否是乙○○的，我沒有當場看到他們二人拿回來，林師
      源、甲○○都有跟我說蝴蝶刀是他們二人拿回來的，在警察局警察沒有問，所
      以我沒有這樣講」等語（見原審九十年八月七日筆錄第二頁至第四頁）。證人
      孫政欽不僅否認知悉該刀械係何人所有，且證稱並無看到被告使用該刀，亦無
      看到被告將該刀拿回，並證稱均係甲○○告知的，與前開檢警偵訊時所述情節
      ，顯不相符。是於法應認證人孫政欽先後之供述明顯不符，其若此具重大瑕疵
      之供述，於法自不足以資為被告本件被訴事實之適合證明。
（四）另證人甲○○於警訊時，雖證稱：扣案之蝴蝶刀是被告的（見前開偵卷第十七
      頁背面）；於檢察官偵訊時，亦證稱：該刀械是被告拿來放在伊處（見前開偵
      卷第五十七頁背面）、扣案蝴蝶刀不是伊的，是被告的，於八十五年三月帶回
      來切水果，被孫政欽看到，告訴警察，沒有告訴我，是警察查到時，孫政欽說
      是被告的，伊才知道（見前開偵卷第一一○頁背面至第一一一頁正面）等語。
      是依證人甲○○之證述內容觀之，足見證人甲○○所稱扣案之蝴蝶刀係被告所
      有的及被告拿回伊住處放置等情，無非係以另證人孫政欽告知曾經看到云云為
      據，並非其本人有所親見親聞；然如前引供述，證人孫政欽於前開警訊、檢察
      官偵查時，從未證稱：其曾看見被告將該蝴蝶刀拿回，甚至曾經使用過該刀械
      等語（見前開偵卷第九頁至第十頁、第五十五頁至第五十六頁），證人孫政欽
      適係證稱：「．．乙○○拿刀子回來我沒有看到．．」、「沒有（親眼看過乙
      ○○《即被告》使用這把刀）」、「．．是甲○○跟我說是乙○○與朱台生帶
      回來切水果用的，我不知道是否是乙○○的．．」等語。足見證人甲○○、孫
      政欽兩人所述情節，顯互有齟齬，而不足以憑採。況參以扣案之蝴蝶刀係在證
      人甲○○當時之租住處查獲，其利害關係與被告相衝突，且證人甲○○於前開
      檢警偵訊時，被告復不在場，而無從對於證人之供述踐行刑事訴訟法規定之詰
      問及對質等程序，其證言內容之可信性甚低。是證人甲○○此部分之證述於法
      亦非適合於被告本件被訴事實之證明。
六、綜前所述，扣案之刀械於八十五年間固仍為槍砲彈藥刀械管制條例公告查禁之蝴
    蝶刀，然證人孫政欽、甲○○於檢警偵訊時所為證述、被告於偵查中提出之答辯
    狀，均非適合於被告被訴非法持有刀械之犯嫌之證明。此外，又查無其他積極證
    據，足認被告確有未經許可無故持有刀械之情事，應認不能證明被告犯罪，依法
    應諭知無罪之判決。
七、原審因以不能證明被告犯罪，而為被告無罪之諭知，於法尚無違誤。檢察官上訴
    意旨，仍執上述各項業經原審法院詳為論述之各項證據重為爭執，並據此指摘原
    判決不當，求予撤銷改判，為無理由，應予駁回。
據上論斷，應依刑事訴訟法第三百六十八條，判決如主文。
本案經檢察官呂丁旺到庭執行職務。
中      華      民      國      九十一      年    八    月    二十三    日
                              臺灣高等法院刑事第十庭
                                  審判長法  官  溫  耀  源
                                        法  官  何  菁  莪
                                        法  官  林  銓  正
右正本證明與原本無異。
不得上訴。
                                        書記官  陳  菊  珍
中      華      民      國      九十一      年    八    月    二十三    日
